臺灣高等法院刑事判決　　　　　　　 100年度交上易字第25號
上　訴　人　臺灣板橋地方法院檢察署檢察官
上　訴　人
即　被　告　簡正宏
上列上訴人因被告過失致死等案件，不服臺灣板橋地方法院99年
度交易字第760號，中華民國99年11月30日第一審判決（起訴案
號：臺灣板橋地方法院檢察署99年度偵字第5494號、第17583號
、第21540號），提起上訴，本院判決如下：
    主  文
上訴駁回。
    事  實
一、簡正宏曾於民國（下同）92年間服用酒類不能安全駕駛動力
    交通工具駕駛之公共危險案件，經臺灣桃園地方法院桃園簡
    易庭以92年度桃交簡字第532號刑事簡易判決判處罰金銀元
    12,000元，92年6月2日判決確定，於92年8月28日繳清罰金
    執行完畢。詎其猶不知心生警惕，於99年1月13日18時14分
    許，騎乘車牌號碼8HT-976號重型機車，沿新北市（改制前
    為臺北縣）鶯歌區○○路往中山路方向行駛，而行經鶯桃路
    與永吉街之交岔路口（起訴書誤繕為「209巷口」）前，其
    原應注意汽車行駛時，駕駛人應注意車前狀況，並隨時採取
    必要之安全措施，又汽車行經行人穿越道，遇有行人穿越時
    ，無論有無交通指揮人員指揮或號誌指示，均應暫停讓行人
    先行通過。且行車速度不得超過時速50公里，而依當時天候
    晴、夜間有照明、路面無缺陷及障礙物、視距良好等狀況，
    並無不能注意之情事，其竟疏未注意及此，於限速時速50公
    里之市區道路內，貿然超速行駛，適有行人翁阿娥，由永吉
    街口（起訴書誤繕為「鶯桃路209巷口」）前之行人穿越道
    行走而欲穿越鶯桃路至永吉街，簡正宏所駕駛之機車遂撞及
    翁阿娥，翁阿娥因而倒地，嗣簡正宏之重型機車亦倒地右偏
    向前滑行，並與同向亦超速行駛而行經該處之由廖勇勛所騎
    乘之車牌號碼N5U-030號重型機車發生碰撞，廖勇勛亦因而
    人車倒地，並受有雙手、雙膝及右大腿多處擦傷等傷害。簡
    正宏於肇事後，於有偵查犯罪權限之機關人員知悉其犯罪前
    ，即向處理車禍之警員承認其為肇事人，嗣並自動接受裁判
    。惟翁阿娥雖經送醫急救，仍不幸於同年月27日2時39分，
    因多重傷害，包括臉部、骨折及肝臟裂傷及中樞神經性休克
    死亡。
二、案經簡正宏自首暨王美惠（翁阿娥之女）、廖勇勛訴由臺北
    縣政府警察局三峽分局移送暨臺灣板橋地方法院檢察署檢察
    官簽分偵查起訴。
    理  由
壹、程序部分：
一、按被告以外之人於審判外之陳述，雖不符刑事訴訟法第159
    條之1至第159條之4之規定，而經當事人於審判程序同意作
    為證據，法院審酌該言詞陳述或書面陳述作成時之情況，認
    為適當，亦得為證據；當事人、代理人或辯護人於法院調查
    證據時，知有第159條第1項不得為證據之情形，而未於言詞
    辯論終結前聲明異議者，視為有前項之同意，刑事訴訟法第
    159條之5第1、2項分別定有明文。經查：本件判決引用下列
    證據，均經被告及檢察官於民國100年1月27日本院審理中明
    示不爭執而同意作為證據（本院卷第25至27頁），且本院審
    酌各該供述證據之作成尚無違法不當致瑕疵等情事，且證據
    證明力未有明顯過低情形，援為證據應屬適當，堪認均有證
    據能力。
貳、實體部分：
一、訊據被告簡正宏對於前揭時、地，騎乘車號8HT-976號重型
    機車行經鶯桃路與永吉街之交岔路口前，因超速行駛致撞及
    行走於行人穿越道之被害人翁阿娥致其倒地受傷，嗣機車倒
    地復向前滑行與同向亦超速行駛行經該處之廖勇勛所騎乘之
    車號N5U- 030號重型機車發生碰撞，廖勇勛亦因而人車倒地
    受傷之事實，迭經其於警詢、偵訊、原審及本院審理時均坦
    承不諱，核與告訴人王美惠、廖勇勛指述相符，復有道路交
    通事故現場圖、道路交通事故調查報告表（一）、（二）各
    1 份、現場及機車照片共18幀、現場監視器擷圖10幀（見臺
    灣板橋地方法院檢察署99年度相字第168號卷第31頁至第42
    頁、第126頁至第128頁）附卷足憑。而被害人翁阿娥因本件
    車禍事故，因多重傷害，包括臉部、骨折及肝臟裂傷及中樞
    神經性休克等，經送醫急救後仍不治死亡之事實，亦有財團
    法人恩主公醫院乙種診斷證明書、臺灣板橋地方法院檢察署
    相驗屍體證明書、檢驗報告書、法務部法醫研究所〈99 〉
    醫鑑字第0991100626號鑑定書、臺灣板橋地方法院檢察署相
    驗屍體證明書各1份（見臺灣板橋地方法院檢察署99年度相
    字第168號卷第50頁、第59頁至第65頁、第171頁至第176 頁
    ）附卷足憑；另告訴人廖勇勛因本件車禍受有雙手、雙膝及
    右大腿多處擦傷等傷害，亦有其提出之財團法人恩主公醫院
    乙種診斷證明書1紙（見臺灣板橋地方法院檢察署99年度偵
    字第21540號卷第24頁）附卷足憑，是以被害人翁阿娥、廖
    勇勛因本件車禍死亡及傷害之事實，應堪認定。
二、按行車速度，依速限標誌或標線之規定，無速限標誌或標線
    者，應依下列規定：一、行車時速不得超過五十公里；汽車
    （含機器腳踏車）行駛時，駕駛人應注意車前狀況，並隨時
    採取必要之安全措施；汽車行經行人穿越道，遇有行人穿越
    時，無論有無交通指揮人員指揮或號誌指示，均應暫停讓行
    人先行通過，道路交通安全規則第93條第1項第1款、第94條
    第3項、第103條第2項分別定有明文，而依當時天候晴、夜
    間有照明、路面無缺陷及障礙物、視距良好等狀況，並無不
    能注意之情事，則其騎乘機車行經肇事路口，見行人翁阿娥
    穿越行人穿越道，竟未禮讓行人先行通行，訊據被告亦自承
    時騎乘機車之車速約為50─55公里，則其亦有超速行駛之行
    為無誤，據此，被告行經肇事路口因疏未注意前開規定而肇
    致本件車禍，致被害人翁阿娥送醫不治死亡、被害人廖勇勛
    因而受有上開傷害，被告過失與被害人翁阿娥死亡、被害人
    廖勇勛所受傷害間，自有因果關係。又本件車禍之肇事原因
    ，經送臺灣省臺北縣區車輛行車事故鑑定委員會鑑定結果，
    其意見認：「簡正宏駕駛普通重型機車，未讓行人穿越道上
    行人先行，為肇事原因」、「行人翁月娥，無肇事因素」，
    此有臺灣省臺北縣區車輛行車事故鑑定委員會99年6月2日北
    縣鑑字第990248號鑑定意見書附卷可證（見臺灣板橋地方法
    院檢察署99年度偵字第21540號卷第22頁、第23頁）；至於
    該鑑定意見書雖認被害人廖勇勛「僅有超速並無肇事因素」
    乙節，惟被害人廖勇勛業於警訊中已供承當時發生事故時距
    離被告約有10公尺左右，當時之車速為60公里等語（見同前
    卷第11頁），則依被害人廖勇勛於10公尺前即見被告在前肇
    事，苟其依規定之限速行駛，當可避免事故之發生，惟其猶
    超速行駛，則其就本件車禍之發生，亦足認同有過失，則上
    開鑑定此部分之結果所認尚非可採，就被害人廖勇勛所受傷
    害部分，其自身亦應有過失責任，附此敘明。從而，本件事
    證已臻明確，被告犯行洵堪認定，自應依法論科。
三、原審以被告所為，係犯刑法第276條第1項之過失致死罪、第
    284條第1項前段之過失傷害罪，且其於肇事後向警自首並接
    受裁判，應依刑法第62條前段規定減輕其刑；又被告行經行
    人穿越道不依規定讓行人優先通行，因而致人死亡，依法應
    負刑事責任時，應依道路交通管理處罰條例第86條第1項之
    規定，就所犯過失致死罪名加重其刑至2分之1，並依法法先
    加後減之；且被告同時以一過失行為觸犯上開2罪名，為想
    像競合犯，應依刑法第55條之規定，從一重之過失致死罪論
    處，並審酌被告曾因服用酒類不能安全駕駛動力交通工具而
    駕駛之公共危險罪），經判處罰金確定在案，其竟不知警惕
    ，仍因違反上開交通規則而肇事之過失情節、被害人廖勇勛
    與有過失之程度及被告之品行、犯罪後坦承犯行，惟未能賠
    償告訴人廖勇勛，另被告與告訴人王美惠雖達成調解然迄今
    仍未支付任何金額等一切情狀，判處有期徒刑7月，其認事
    用法及量刑均無不當。
四、至檢察官上訴意旨略以：被告雖與告訴人王美惠達成和解，
    惟嗣後以無法負擔為由拒絕履行和解條件，顯見其犯後態度
    不佳，原審未審酌被告和解過程中反覆毀諾，僅量處7月有
    期徒刑，顯然過輕；被告上訴意旨略以：被告因經濟困頓，
    於付款期限前主動告知告訴人王美惠希冀以分期方式付款，
    惟未獲採納，嗣後被告與王美惠仍無法達成付款方式之共識
    ，實則被告深有悔意，希望能繼續工作儘速賠償和解金額，
    請求酌減其刑云云。按量刑輕重，係屬事實審法院得依職權
    自由裁量之事項，苟其量刑已以行為人之責任為基礎，並斟
    酌刑法第57條各款所列情狀，而未逾越法定刑度或有濫用權
    限情事，即不得任意指為違法（最高法院75年台上字第7033
    號判例、98年度台上字第5002號判決意旨參照）。原審量刑
    時均已審酌刑法第57條各款所列情狀，既未逾越法定範圍，
    亦未濫用自由裁量之權限，難認有何不當。檢察官及被告之
    上訴，均無理由，應予駁回。
據上論結，應依刑事訴訟法第368條，判決如主文。
本案經檢察官王金聰到庭執行職務
中    華    民    國    100    年    4    月   29    日
                  刑事第二十三庭審判長法  官  童有德
                                      法  官  陳祐治
                                      法  官  徐蘭萍
以上正本證明與原本無異。
不得上訴。
                                      書記官  林月蓉
中    華    民    國    100    年    4    月   29    日
附錄本案論罪科刑法條全文：
刑法第276 條：
因過失致人於死者，處二年以下有期徒刑、拘役或二千元以下罰
金。
從事業務之人，因業務上之過失犯前項之罪者，處五年以下有期
徒刑或拘役，得併科三千元以下罰金。
刑法第284 條：
因過失傷害人者，處六以下有期徒刑、拘役或五百元以下罰金，
致重傷者，處一年以下有期徒刑、拘役或五百元以下罰金。
從事業務之人，因業務上之過失傷害人者，處一年以下有期徒刑
、拘役或一千元以下罰金，致重傷者，處三年以下有期徒刑、拘
役或二千元以下罰金。